【裁判字號】    90,交訴,91
【裁判日期】    901026
【裁判案由】    過失致死
【裁判全文】
臺灣板橋地方法院刑事判決                            九十年度交訴字第九一號
    公  訴  人  臺灣板橋地方法院檢察署檢察官
    被      告  甲○○
    選任辯護人  邱創舜
右列被告因過失致死案件，經檢察官提起公訴（八十九年度偵字第二一○八四號、九
十年度偵字第七八六五號），本院判決如左：
    主  文
甲○○從事業務之人，因業務上之過失致人於死，處有期徒刑拾月。
    事  實
一、甲○○係新德環保工程企業有限公司（下稱新德公司）之垃圾車司機，為以駕駛
    垃圾車為業務之人，明知其自己僅有普通大貨車駕駛執照，並未考領職業大貨車
    之駕駛執照，竟於民國八十九年十月二日，駕駛全車總重限制為七公噸之車牌號
    碼ＱＨ－八八九號自用大貨車沿途收取垃圾，於收取垃圾超重裝載至達全車總重
    八點二九公噸後，於同日上午十一時許沿臺北縣五股鄉○○路往八里鄉方向駛往
    八里垃圾掩埋場，於行經臺北縣五股鄉○○路與中興路四段交叉路口時，本應注
    意汽車駕駛時，應注意車前狀況，隨時採取必要安全措施，而依當時情狀，又無
    不能注意之情事，竟不與前方車輛保持安全距離，而緊跟於前方車輛後以六十餘
    公里時速，超速駛越該路口，適有張定華騎腳踏車沿中興路行駛，闖紅燈欲穿越
    新五路，甲○○因高速緊跟前車，且車身超載過重，突見到張定華自其右前方出
    現之際，雖欲緊急煞車仍無法煞避，而自側面將張定華人、車撞倒在地，又因垃
    圾車過重，撞擊之力量將張定華連人帶車推行二十餘公尺後才停止，致張定華頭
    頂骨、枕骨挫傷、顱骨骨折及右肩胛、兩手肘擦傷，從而因顱內出血當場死亡。
二、案經被害人張定華之配偶戊○○、子女乙○○、丁○○、丙○○等訴請臺灣板橋
    地方法院檢察署檢察官偵查起訴。
    理  由
一、訊據被告甲○○固坦承於右揭時地駕車肇事，惟矢口否認有任何過失之處。並辯
    稱：伊所駕駛為自用大貨車，無須職業大貨車駕駛執照，又本件肇事係因被害人
    張定華闖越紅燈所致，伊依限速規定行駛，並無過失云云。經查：被告於八十九
    年十月二日十一時許，駕駛車號ＱＨ－八八九號垃圾車，在行經臺北縣五股鄉○
    ○路與中興路四段交叉路口，與被害人張定華發生本件車禍，有警製現場草圖、
    道路交通事故調查報告表、現場照片三十三禎等附卷可稽。被告指稱被害人張定
    華自闖越紅燈係本件肇事之原因，固據證人李精男證稱：當時我騎機車行經中興
    路三段往四段方向，在路口因遇紅燈而停止，突見張定華騎乘腳踏車於我距離右
    邊約七公尺處，未等待綠燈而向前行駛，此時甲○○駕駛之十月二日十一時許，
    駕駛ＱＨ－八八九號自用大貨車，因煞車不及將張定華人車撞倒在地等語（見八
    十九年十月二日警訊筆錄），可認被害人張定華於通過路口時確有闖紅燈之舉。
    惟按貨車裝載貨物不得超過核定之總重量；又駕駛人應注意車前狀況，隨時採取
    必要安全措施，行車速度，依標誌或標線之規定，道路交通安全規則第七十九條
    第一項第一款、九十四條第三項、第九十三條第一項分別定有明文，被告駕車自
    應注意上述道路交通安全規定。然而被害人張定華係在路口中央處為被告所撞擊
    ，此據證人李精男目睹明確（見臺灣板橋地方法院檢察署八十九年十一月二十四
    日訊問筆錄），以被害人張定華七旬老者騎乘腳踏車之速度，被告理應有相當時
    間可反應，而不致煞避不及肇事。而臺北縣五股鄉○○路五股往八里方向之快車
    道限速為六十公里，此經本院囑轄區警局實地查勘後攝照附卷可據。而被告雖辯
    稱其係以五十餘公里時速緊跟前方大貨車通過路口云云（見本院九十年十月二日
    訊問筆錄），然被告之大貨車於肇事後，留於地面之煞車痕跡，左側達二十三點
    五公尺、右側達二十三公尺，佐以告訴人提出之煞車距離、行車速度對照表，被
    告大貨車之時速應超過六十五公里，是被告所辯顯不實在。且本件經送請臺灣省
    臺北縣區車輛行車事故鑑定委員會鑑定，亦同此認定，有該委員會九○北行字第
    ○一八二號鑑定意見書在卷可稽。又車號ＱＨ─八八九號垃圾車之全車總重限制
    為七公噸，然於事發時之全車總重為八千二百九十公斤，已超出總重限制一千二
    百九十公斤，有行車執照、地磅記錄單等在卷為憑。則被告既未與前方大貨車保
    持適當距離，致其前方視野受阻，又其車身超重等情況下，竟不減低車速以求於
    緊急情況下得以應變，反而以六十公里以上時速前行，未慮及視野受阻、及車身
    因超重煞停難度將隨之增加等情形，貿然通過該路口，致被害人張定華自其右前
    方出現時，被告已無法即時反應煞停，被告有過失至為明確。雖被害人闖紅燈強
    行通過路口，於肇事之發生不無過咎，惟與被告行為過失與否之認定並不相涉，
    被告自不得執此免責。而被害人張定華因被告之過失行為，致頭頂骨、枕骨挫傷
    、顱骨骨折及右肩胛、兩手肘擦傷，從而因顱內出血當場死亡，亦經臺灣板橋地
    方法院檢察署檢察官督同檢驗員相驗屬實，製有相驗筆錄、相驗屍體證明書、驗
    斷書在卷可稽。足認被告過失駕車肇事行為，與被害人之死亡結果間，自具有相
    當因果關係。是本件事證明確，被告犯嫌堪以認定，應依法論處。
二、核被告甲○○所為，係犯刑法第二百七十六條第二項之罪。又垃圾車屬特種車輛
    ，其駕駛人須具備職業大貨車駕駛執照，此有交通部公路局臺北區監理所九○北
    監二字第九○二二一二六號函在卷為據。而被告所領有之駕駛執照為普通大貨車
    駕照，並非駕駛垃圾車所需之職業大貨車駕照，有駕照影本可稽。其無職業大貨
    車駕駛執照而駕駛垃圾車，復因過失肇事致被害人張定華死亡，應依道路交通管
    理處罰條例第八十六條第一項之規定加重其刑。又被告雖於事發後在現場等候，
    並向員警坦承與被害人發生碰撞，有臺北縣警察局蘆洲分局查報單在卷可稽，惟
    被告自始即否認有過失，且否認告訴人之指訴，參諸最高法院七十年臺上字第五
    四九八號判解要旨，自無從依自首之例減輕其刑。爰審酌被告並無前科，有臺灣
    高等法院檢察署刑案資料查註紀錄表在卷可稽，此次因一時疏失罹犯本罪，惡性
    非重，惟其犯後即矢口否認犯行，並屢圖矯飾，迄未與告訴人和解，且衡其犯罪
    手段、所生危害等一切情狀，量處如主文所示之刑。
據上論斷，應依刑事訴訟法第二百九十九條第一項前段、第二百七十六條第二項，道
路交通管理處罰條例第八十六條第一項，罰金罰鍰提高標準條例第一條前段，判決如
主文。
本案經檢察官李傳侯到庭執行職務
中      華      民      國    九十      年      十      月    二十六    日
                                  臺灣板橋地方法院交通法庭
                                          法  官  林漢強
右正本證明與原本無異。
如不服本判決，應於判決送達後十日內向本院提出上訴狀 (應附繕本) 。
                                          書記官    黃大千
中      華      民      國    九十      年      十      月    二十六    日
附錄本件論罪科刑所用法條全文
刑法第二百七十六條
因過失致人於死者，處二年以下有期徒刑、拘役或二千元以下罰金。
從事業務之人，因業務上之過失犯前項之罪者，處五年以下有期徒刑或拘役，得併科
三千元以下罰金。


司法院資訊處製作；財團法人民間司法改革基金會備份。
